【裁判字號】    99,交聲,245
【裁判日期】    990415
【裁判案由】    違反道路交通管理處罰條例聲明異議
【裁判全文】
臺灣桃園地方法院交通事件裁定         99年度交聲字第245號
原處分機關  交通部公路總局新竹區監理所桃園監理站
異  議  人
即受處分人  甲○○
上列異議人即受處分人因違反道路交通管理處罰條例案件，對於
交通部公路總局新竹區監理所桃園監理站99年2 月1 日桃監裁罰
字第裁52-DB0000000號違反道路交通管理事件裁決書所為處分（
原舉發通知單案號：桃園縣警察局桃警局交字第DB0000000 號）
，聲明異議，本院裁定如下：
    主  文
原處分撤銷。
甲○○不罰。
    理  由
一、原處分意旨略以：異議人即受處分人甲○○（下稱異議人）
    於民國98年5 月8 日晚間9 時30分許，駕駛其所有車牌號碼
    2909-NM 號自小客車離開原先停車之桃園縣八德市○○路○
    段1485號前之路邊停車格與王芳所騎乘之SMC-980 號輕型機
    車發生車禍，致王芳人車倒地，嗣經警據報前往處理，遂對
    異議人實施酒精濃度測試，當場測得其吐氣所含酒精濃度為
    每公升1.11毫克，並經員警填製桃警局交字第DB0000000 號
    舉發違反道路交通管理事件通知單（下稱通知單）對其舉發
    「酒後駕車，經測值為1.11毫克／公升」，並移送原處分機
    關處理。嗣由原處分機關於99年2 月1 日依道路交通管理處
    罰條例第35條第1 項第1 款及違反道路交通管理事件統一裁
    罰基準及處理細則第43、44、67條規定，以桃監裁罰字第裁
    52-DB0000000號違反道路交通管理事件裁決書，認定異議人
    「汽車駕駛人酒精濃度超過規定標準（0.55以上）（無駕駛
    執照）」而裁處罰鍰新臺幣（下同）49,500元，自99年2 月
    1 日起1 年內不得考領駕駛執照，並施以道路交通安全講習
    等語。
二、聲明異議意旨略以：異議人否認其酒後駕車之違規行為，且
    同案並經臺灣桃園地方法院檢察署檢察官以98年度偵字第11
    210 號為不起訴處分確定，爰依法聲明異議，請求撤銷原處
    分等語。
三、按汽車駕駛人飲用酒類或其他類似物後其吐氣所含酒精濃度
    超過每公升0.25毫克或血液中酒精濃度超過0.05﹪以上，不
    得駕車，道路交通安全規則第117 條第2 款訂有明文，又汽
    車駕駛人，駕駛汽車經測試檢定有酒精濃度超過規定標準之
    情形者，處新臺幣1 萬5 千元以上6 萬元以下罰鍰，並當場
    移置保管該汽車及吊扣其駕駛執照1 年，並應接受道路交通
    安全講習，道路交通管理處罰條例第35條第1 項第1 款、第
    24條第1 項第2 款，固分別定有明文。
四、惟按犯罪事實應依證據認定之，無證據不得認定犯罪事實，
    刑事訴訟法第154 條第2 項定有明文。次按法院受理有關交
    通事件，準用刑事訴訟法之規定，復為道路交通管理處罰條
    例第89條前段所明定，是最高法院76年台上字第4986號判例
    「認定犯罪事實所憑之證據，雖不以直接證據為限，間接證
    據亦包括在內，然而無論直接或間接證據，其為訴訟上之證
    明，須於通常一般之人均不致有所懷疑，而得確信其為真實
    之程度者，始得據為有罪之認定，倘其證明尚未達到此一程
    度，而有合理之懷疑存在時，事實審法院復已就其心證上理
    由予以闡述，敘明其如何無從為有罪之確信，因而為無罪之
    判決，尚不得任意指為違法」，所揭示刑事訴訟法上法院認
    定事實之最重要原則之一─即認定被告有罪，就該有罪事實
    不能有任何之合理懷疑存在之原則於法院審理行為人違反道
    路交通管理處罰條例案件時，當有其適用。易言之，法院於
    審理行為人違反道路交通管理處罰條例案件，當踐行完畢調
    查證據之程序後，為事實之認定時，如就原處分機關所認定
    之行為人違規之事實仍有合理之訴訟上懷疑，而無法百分之
    百確信行為人確有該當於道路交通管理處罰條例各該處罰條
    文之構成要件事實時，即應依訴訟上之待證事實「倘有懷疑
    ，則從被告之利益作解釋」之證據法則，作對受處分人有利
    之認定。
五、經查：
  (一)異議人就其與王芳發生擦撞事故及事後遭到場處理員警實施
    酒精濃度測試並測得1.11毫克／公升之數值，並不爭執，並
    有舉發違規通知單、酒精濃度測試表、刑法第185 條之3 案
    件測試觀察紀錄表及桃園縣政府警察局汽車駕駛人酒後生理
    協調平衡檢測紀錄卡，異議人甲○○、被害人王芳之桃園縣
    政府警察局道路交通事故調查筆錄相關問答內容、桃園縣政
    府警察局交通事故照片附卷可參，並經本院職權調取臺灣桃
    園地方法院檢察署就本件所涉違背安全駕駛至交通危險案件
    98年度偵字第11210 號偵查卷宗後核閱屬實，此部分事實應
    堪認定。從而本件爭點應為異議人於上揭時、地，究有無駕
    駛前開車輛之舉。
  (二)證人即現場目擊者林志信於警詢中陳稱：案發當時伊是站在
    店門口，並沒有看見車禍是怎麼發生的，也沒有聽到碰撞聲
    ，當時只看見車牌號碼2909-NW 係停放在白線內（即道路最
    外側），並未見該車車內有乘客，也沒有看見駕駛人甲○○
    從駕駛座下車出來等語明確，而參酌證人林志信與異議人及
    被害人王芳均不相識，且亦無任何恩怨情仇，是其自無甘冒
    偽證之風險而扭曲事實以迴護異議人之理，其前揭所述，應
    堪採信，是異議人所辯，尚非不能採信。
  (三)至被害人王芳於警詢及偵查中雖陳稱：異議人剛發動車輛打
    開大燈要左轉就撞到我，車輛已駛入越過白線40、50公分等
    語，然觀諸卷附之現場照片，異議人所駕自小客車所在位置
    係位於道路最外側，距離白線仍有一段距離，並未越過白線
    ，該車之左前輪確轉向左方，然該車之車身則未見有何向左
    側轉之情形，衡以常情，倘該車斯時確欲左彎，其車身必當
    側轉，而非僅有輪胎側轉，是被害人王芳前揭所述該車已駛
    入越過白線4 、50公分乙節，要與卷內所附客觀之現場照片
    全然不符，且所述亦有前揭悖於常情之處，是本院自難以被
    害人王芳前揭與客觀卷證不符且有違常理之單一指述，即遽
    認異議人有酒後駕車之舉，且臺灣桃園地方法院檢察署檢察
    官就桃園縣政府警察局八德分局移送異議人涉嫌於上開時、
    地飲酒後達不能安全駕駛仍駕車觸犯刑法第185 條之3 公共
    危險部分，亦同此認定，並已於98年12月7 日以98年度偵字
    第11210 號為不起訴處分確定在案，並有上開不起訴處分書
    在卷可憑，併此敘明之。
六、綜上所述，原處分機關所認定異議人有前開違反道路交通管
    理處罰條例之違規事實，證據難認充足，且本院亦查無其他
    積極證據足資證明異議人確有為前揭違規行為，原處分機關
    不查，逕對異議人為前開裁決，自難認為允當，本件自應依
    前開意旨做有利於異議人之解釋而以其異議為有理由，由本
    院將原處分撤銷，改諭知異議人不罰，以資適法。
據上論斷，應依道路交通案件處理辦法第20條前段，裁定如主文
。
中    華    民    國    99    年    4     月    15    日
                   臺灣桃園地方法院交通法庭
                              法  官  柯姿佐
以上正本證明與原本無異。
如不服本裁定，應於裁定送達後5 日內向本院提出抗告狀。
                              書記官  林舒涵
中    華    民    國    99    年    4     月    16    日

司法院資訊處製作；財團法人民間司法改革基金會備份。
